【裁判字號】    94,訴,386
【裁判日期】    950118
【裁判案由】    違反臺灣地區與大陸地區人民關係條例等
【裁判全文】
臺灣花蓮地方法院刑事判決               94年度訴字第386號
公  訴  人  臺灣花蓮地方法院檢察署檢察官
被      告  甲○○
            乙○○
上列被告等因違反臺灣地區與大陸地區人民關係條例等案件，經
檢察官提起公訴（94年度偵字第3153號），本院判決如下：
    主  文
甲○○、乙○○共同違反不得使大陸地區人民非法進入臺灣地區
之規定，甲○○處有期徒刑捌月、乙○○處有期徒刑壹年。均緩
刑年。
    事  實
一、甲○○、乙○○前均未曾受有期徒刑以上刑之宣告。其二人
    均明知丙○○係大陸地區人民，未經許可不得非法進入臺灣
    地區，為使丙○○藉由假結婚方式得以合法探親名義來台，
    竟共同基於使大陸地區人民非法進入臺灣之犯意聯絡，並與
    丙○○（另行審結）三人共同基於使公務員登載不實文書並
    行使之犯意聯絡，先由乙○○偕同與丙○○並無結婚真意之
    甲○○前往大陸地區福建省福州市，於民國93年9月3日辦理
    結婚登記，並取得公證處核發之結婚公證證明書。乙○○、
    甲○○辦妥上開手續返回臺灣後，再將該結婚公證證明書送
    往財團法人海峽交流基金會（以下簡稱海基會）辦理認證，
    並於94年3月31日共同持上開文件，至花蓮縣豐濱鄉戶政事
    務所申請辦理甲○○與丙○○之結婚登記，使該管不知情之
    戶政事務所公務員將上開虛偽不實之結婚暨配偶資料，登載
    於職務上所掌管具有準公文書性質之戶籍電子資訊檔案紀錄
    內，並據以核發載有前開不實事項之戶籍謄本予甲○○，足
    生損害於戶政機關對於結婚登記事項之管理。再前往花蓮縣
    警察局鳳林分局豐濱分駐所，由甲○○以丙○○之配偶身份
    ，擔任丙○○進入臺灣地區責任之保證人，並填載「大陸地
    區人民進入臺灣地區保證書」（下簡稱保證書），交付予該
    分駐所之警員，使警員在該保證書之對保或證明機關（構）
    簽註意見欄之公文書上登載保證人甲○○與被保證人丙○○
    係夫妻關係，願意完全負起保證人責任之不實內容，足生損
    害於警察機關就上開對保程序之確實性。復共同將上開大陸
    結婚公證證明書、海基會認證書、登載不實事項之戶籍謄本
    、保證書等文件，持以交付予內政部警政署入出境管理局之
    承辦公務員審核而行使之，並使該管公務員據以核發中華民
    國臺灣地區旅行證而許可丙○○進入臺灣地區，使丙○○得
    以形式上合法之探親名義，行使該旅行證而於94年1月6日非
    法入境臺灣地區，足生損害於入出境管制業務之正確性。嗣
    因丙○○入境臺灣後，與甲○○並無同居之事實，為警查獲
    ，始悉上情；丙○○旋於94年7月4日經內政部註銷入境許可
    ，並於94年7月8日強制遣返大陸地區。
二、案經花蓮縣警察局鳳林分局報請臺灣花蓮地方法院檢察署偵
    查起訴。
    理  由
一、上開事實，業據被告甲○○、乙○○於本院審理中供承不諱
    ，核與被告丙○○於警詢中所供述之情節相符，並有大陸居
    民進入臺灣地區旅行證申請書、保證書、大陸地區福建省福
    州市民政局結婚公證證明書、財團法人海峽交流基金會認證
    證明、結婚登記申請書、內政部處分書、被告甲○○之戶籍
    謄本及甲○○、乙○○、丙○○之入出境查詢資料各1份在
    卷可稽。足徵被告二人之自白，與事實相符，堪予採信。綜
    上，本件事證明確，被告甲○○、乙○○前開犯行，堪予認
    定，應依法論科。
二、按臺灣地區與大陸地區人民關係條例第79條業於92年10月29
    日修正公布，同年12月31日施行，查本件被告等以假結婚之
    非法方式，使大陸地區人民丙○○於94年1月6日入境來台，
    其行為時上開新法業已施行，故本件應適用修正後臺灣地區
    與大陸地區人民關係條例第79條之規定論處，無庸比較新舊
    法，合先敘明。查戶政機關公務員將不實之結婚暨配偶資料
    輸入其職務上所掌之戶籍登記資料之電子資訊案紀錄內，係
    屬刑法第220條第2項之準公文書；中華民國臺灣地區旅行證
    則係內政部警政署入出境管理局之公務員職務上所掌管之公
    文書；大陸地區人民進入臺灣地區保證書係警員職務上所掌
    管之公文書，是核被告甲○○、乙○○所為，係犯修正後臺
    灣地區及大陸地區人民關係條例第79第1項之使大陸地區人
    民非法進入臺灣地區罪，及刑法第216條、第214條之行使公
    務員登載不實文書罪。被告甲○○、乙○○二人間就前開使
    大陸地區人民非法進入臺灣罪；其二人與同案被告丙○○間
    ，就上開行使公務員登載不實文書罪部分，互有犯意聯絡及
    行為分擔，均為共同正犯。又被告等使公務員登載不實之低
    度行為，已為行使之高度行為所吸收，不另論罪。其等先後
    多次行使使公務員登載不實文書之行為，時間緊接，手法相
    同，觸犯構成要件相同之罪名，顯係基於概括犯意反覆為之
    ，為連續犯，應依刑法第56  條論以一罪，並加重其刑。又
    被告二人所犯使大陸地區人民非法進入臺灣地區罪、連續行
    使公務員登載不實文書二罪間，有方法、結果之牽連關係，
    應依刑法第55條之規定，從一重之使大陸地區人民非法進入
    臺灣地區罪處斷。至檢察官雖認被告二人與同案被告丙○○
    間，就前開使大陸地區人民非法進入臺灣罪亦有犯意聯絡云
    云，惟同案被告丙○○係上開使大陸地區人民非法進入臺灣
    地區罪之「客體」，並非該罪之犯罪主體，即與構成要件不
    符，是難認丙○○與被告二人就此犯行有共同犯意之聯絡，
    自難論以共同正犯；起訴書此部分尚有誤會，應予更正敘明
    。再查被告甲○○係11年8月11日出生，有年籍資料在卷可
    稽，本件行為時乃已滿80歲之人，爰依刑法第18條第3項之
    規定，減輕其刑。爰審酌被告甲○○、乙○○均明知假結婚
    係違法之行為，竟利用假結婚之非法方式，使大陸地區人士
    丙○○入境臺灣地區，所為除損及戶政機關對於戶政管理、
    內政部警政署入出境管理局對於入出境管理之正確性，更嚴
    重危害臺灣地區之國家安全，惟念被告二人均無犯罪前科，
    素行良好，有臺灣高等法院被告前案紀錄表及臺灣花蓮地方
    法院檢察署刑案資料查註紀錄表各1份在卷可稽，一時失慮
    而為本件犯行，犯後均已坦承犯行，態度良好，及本件犯罪
    動機、目的、手段等一切情狀，分別量處如主文所示之刑。
    末查被告二人前均未曾受有期徒刑以上刑之宣告，有前揭刑
    案紀錄表可憑，其等因一時失慮而為本件犯行，犯後已知坦
    承犯行，均具悔意，經此偵、審教訓，應知警惕，信無再犯
    之虞，本院認前開宣告之刑以暫不執行為適當，爰均併予諭
    知緩刑3年，以啟自新。
據上論斷，應依刑事訴訟法第299條第1項前段，臺灣地區與大陸
地區人民關係條例第15條第1款、第79條第1項，刑法第11條前段
、第28條、第56條、第216條、第214條、第220條第2項、第55條
、第18條第3項、第74條第1款，罰金罰鍰提高標準條例第1條前
段，判決如主文。
本案經檢察官張立言到庭執行職務。
中    華    民    國    95    年    1     月    18    日
              刑事第二庭  審判長法  官  李  豫  雙
                                法  官  俞  秀  美
                                法  官  林  韋  岑
上列正本證明與原本無異。
如對本判決不服，應於送達後10日內，向本院提出上訴狀。（應
抄附繕本）
                            書記官
中    華    民    國    95    年     1    月    20    日
附錄本判決論罪科刑之法律條文：
臺灣地區與大陸地區人民關係條例第79條第1項：
違反第15條第1款規定者，處一年以上七年以下有期徒刑，得併
科新台幣100萬元以下罰金。
臺灣地區與大陸地區人民關係條例第15條第1款：
左列行為不得為之：
一  使大陸地區人民非法進入臺灣地區。
中華民國刑法第216條：
行使第210條至第215條之文書者，依偽造、變造文書或登載不實
事項或使登載不實事項之規定處斷。
中華民國刑法第214條：
明知為不實之事項，而使公務員登載於職務上所掌之公文書，足
以生損害於公眾或他人者，處3年以下有期徒刑、拘役或500元以
下罰金。


司法院資訊處製作；財團法人民間司法改革基金會備份。
